【裁判字號】    92,訴,320
【裁判日期】    920415
【裁判案由】    野生動物保育法
【裁判全文】
臺灣臺北地方法院刑事判決                          九十二年度訴字第三二號
    公  訴  人  臺灣臺北地方法院檢察署檢察官
    被      告  甲○○
右列被告因違反野生動物保育法案件，經檢察官聲請以簡易判決處刑（九十一年度偵
字第二四四八九號）及移
五號），本院認為不宜以簡易判決處刑，改以通常程序判決如左：
    主  文
甲○○連續違反保育類野生動物，非經主管機關同意，不得在公共場所陳列之規定，
未經主管機關同意，意圖販賣而陳列保育類野生動物，處有期徒刑捌月，緩刑年。
扣案之保育類野生動物竹鳥貳隻、冠羽畫眉貳隻均沒收。
    事  實
一、甲○○基於概括犯意，先於民國（下同）九十一年八月二十七日凌晨，在臺北市
    萬華區○○路、廣州街口，未經主管機關同意，意圖販賣而在上址陳列經行政院
    農業委員會公告列為第二級保育類野生動物之竹鳥二隻及第三級保育類野生動物
    之冠羽畫眉二隻，嗣於同日零時十分許，為警會同行政院農業委員會保育人員當
    場查獲，並扣得前開第二級保育類野生動物竹鳥二隻及第三級保育類野生動物冠
    羽畫眉二隻。再於九十二年一月二十日下午，在臺北縣三重市○○街四十一號前
    ，承前犯意，意圖販賣而在上址陳列經行政院農業委員會公告列為第二級保育類
    野生動物之赤腹山雀二隻及第三級保育類野生動物青背山雀一隻，嗣經臺北縣政
    府保育人員會同警察於同日十四時三十五分許在上址查獲，並將赤腹山雀二隻及
    青背山雀一隻當場依野生動物保育法第五十二條第二項予以沒入。
二、案經臺北市政府警察局萬華分局、臺北縣警察局三重分局分別報請臺灣臺北地方
    法院檢察署檢察官聲請以簡易判決及移送併辦。
    理  由
一、訊據被告甲○○固坦承於上揭時、地意圖販賣而陳列保育類野生動物，惟辯稱：
    我不知道是保育類動物云云。惟查：右揭事實，業據被告甲○○於本院審理時供
    承二次查獲之鳥類與其平常所賣之鳥類不太一樣，比較漂亮，要賣出價格亦比較
    貴等情，則被告甲○○顯然知悉其意圖販賣而陳列之上揭鳥類與一般鳥類不同屬
    較稀有之鳥類。次查：被告平時既在台北市○○區○○街附近擺地攤販賣鳥類及
    小寵物等情，業據證人即查獲警員吳學泰到庭證述明確，則被告對於鳥類之品種
    、價格、稀有性，應甚為知悉，其辯稱不知係保育類動物等情，顯係卸責之詞，
    不足採信。復有行政院農業委員會野生動物保育法聯合執行小組執行記錄一紙、
    臺北縣政府野生動物保育聯合執行小組執行紀錄表一紙、相片八幀、行政院農業
    委員會八十九年七月四日（八九）農林字第八九０一三三二一四號函、九十一年
    四月二十四日農林字第０九一００三０七八三號函、九十一年五月二十一日農林
    字第０九一００三０八七號公告暨檢附之「保育類野生動物名錄」各一份、臺北
    市立動物園兩棲爬蟲收容中心鑑定報告書一紙、贓證物品清單一紙、臺北縣政府
    執行違反野生動物保育法案宣告沒收物執行書一紙、送檢鑑定書一紙在卷可資佐
    證，事證明確，被告犯行，應堪認定。
二、核被告所為，係違反野生動物保育法第三十五條第一項之規定，未經主管機關同
    意，意圖販賣而陳列保育類野生動物，應依同法第四十條第一項第二款之規定論
    處。被告意圖販賣而陳列所為上開二行為，時間緊接，所犯罪名相同，顯係出於
    概括之犯意為之，為連續犯，應依刑法第五十六條之規定以一罪論，並加重其刑
    。又檢察官就犯罪事實一部起訴者，其效力及於全部，刑事訴訟法第二百六十七
    條定有明文，公訴人雖僅就被告九十一年八月二十七日意圖販賣而陳列保育類野
    生動物部分聲請簡易判決處刑，但此部分與併案部分有上揭連續犯之裁判上一罪
    關係，應由本院併予審理，附此說明。爰審酌被告素行狀況、犯罪原因與手段、
    平時在地攤販賣鳥類及小寵物、僅係國中畢業教育程度、一時失慮致罹法典，及
    所為對於野生動物保育工作損害之程度、查獲之數量及犯罪後態度良好，並有悔
    改之意等一切情狀，量處如主文所示之刑。末查被告未曾受有期徒刑以上刑之宣
    告，此有臺灣高等法院被告全國前案紀錄表可憑，經此刑之宣告教訓後，諒無再
    犯之虞，本院認其宣告刑以暫不執行為適當，爰併宣告緩刑三年，以啟自新。扣
    案之保育類野生動物竹鳥二隻、冠羽畫眉二隻，應依野生動物保育法第五十二條
    第一項沒收之。至於保育類野生動物赤腹山雀二隻及青背山雀一隻業經地方主管
    機關予以沒入，本院不另為沒收之諭知，併此敘明。
三、據上論斷，應依刑事訴訟法第四百五十二條、第二百九十九條第一項前段、第二
    百六十七條，野生動物保育法第四十條第一項第二款、第三十五條、第五十二條
    第一項，刑法第十一條、五十六條、第七十四條第一款，判決如主文。
本案經檢察官王怡菁到庭執行職務
中      華      民      國      九十二      年    四    月      十五    日
                                臺灣臺北地方法院刑事第九庭
                                                 法  官  薛中興
右正本證明與原本無異。
如不服本判決，應於判決送達後十日內，向本院提出上訴狀（應附影本）。
                                                 書記官  王黎輝
中      華      民      國    九十二      年    四    月      十五    日
附錄論罪科刑法條：野生動物保育法第三十五條、第四十條。
野生動物保育法第三十五條
保育類野生動物、瀕臨絕種及珍貴稀有野生動物產製品，非經主管機關之同意，不得
買賣或在公共場所陳列、展示。
前項保育類野生動物、瀕臨絕種及珍貴稀有野生動物產製品之種類，由中央主管機關
公告之。
野生動物保育法第四十條：
有下列情形之一，處六月以上五年以下有期徒刑，得併科新臺幣三十萬元以上一百
  五十萬以下罰金：
  一、違反第二十四條第一項規定，未經中央主管機關同意，輸入或輸出保育類野生
      動物之活體或其產製品者。
  二、違反第三十五條第一項規定，未經主管機關同意買賣或意圖販賣而陳列、展示
      保育類野生動物或瀕臨絕種及珍貴稀有野生動物產製品者。
以犯前項之罪為常業者，處一年以上七年以下有期徒刑，得併科新臺幣五十萬元以
  上二百五十萬元以下罰金。


司法院資訊處製作；財團法人民間司法改革基金會備份。
